臺灣高雄地方法院民事裁定
111年度簡抗字第18號
抗  告  人  蘇家德  


相  對  人  蘇玉珍    住○○市○○區○○○街000號2樓           
     蘇秀娥    住同上


上列當事人間請求遷讓房屋等事件，抗告人對於中華民國111年7
月5日本院高雄簡易庭111年度雄補字第448號裁定提起抗告，本
院裁定如下：
    主  文
原裁定關於核定訴訟標的價額部分廢棄。
本件訴訟標的價額核定為新臺幣112,405元。
抗告費用由相對人負擔。　　　　
    理  由
一、按訴訟標的之價額，由法院核定。核定訴訟標的之價額，以
    起訴時之交易價額為準；無交易價額者，以原告就訴訟標的
    所有之利益為準。法院因核定訴訟標的之價額，得依職權調
    查證據。民事訴訟法第77條之1第1項至第3項定有明文。是
    訴訟標的之價額，乃法院應依職權調查核定之事項，不受當
    事人主張之拘束，法院自應依調查所得證據核算具體明確之
    價額，始得謂已依法就訴訟標的價額為核定。又房屋及土地
    為各別之不動產，各得單獨為交易之標的，故房屋所有人對
    無權占有人請求遷讓交還房屋之訴，應以房屋起訴時之交易
    價額，核定其訴訟標的之價額，不得併將房屋坐落土地之價
    額計算在內（最高法院102年度台抗字第429號裁定要旨參照
    ）。
二、抗告意旨略以：相對人起訴請求抗告人應將坐落於高雄市○
    鎮區○○段000地號土地（下稱系爭土地）上之同段171建號建
    物即門牌號碼高雄市○鎮區○○○路000號房屋（下稱系爭房屋
    ，合稱系爭房地）遷讓返還相對人及全體共有人；系爭房地
    業經另案高雄少年及家事法院囑託立昇不動產估價師事務所
    鑑定其價格為新臺幣（下同）1,292萬100元，扣除系爭土地
    公告現值422萬4,000元（64,000元/平方公尺×66平方公尺＝4
    22萬4,000元），系爭房屋價額應為869萬6,100元（1,292萬
    100元－422萬4,000元＝869萬6,100元），原裁定核定系爭房
    屋價額即訴訟標的價額為69,110元，顯有違誤，爰提起抗告
    ，請求廢棄原裁定等語。
三、經查：
(一)原裁定以系爭房屋建築總面積為108.72平方公尺（換算約32
    .89坪），而鄰近系爭房地且建築年份相近、面積相當之不
    動產於111年1月間之實價登錄交易價額約每坪單價241,523
    元，系爭土地111年之公告現值為462萬元（70,000元/平方
    公尺×66平方公尺=462萬元），系爭房屋課稅現值為40,500
    元，加計系爭土地公告現值為466萬500元（40,500元＋462萬
    元=466萬500元），可推論系爭房屋價額占系爭房地總價額
    之比例約0.87％（40,500元÷4,66萬500元＝0.87％），以成交
    行情每坪241,523元計算，系爭房地於起訴時之交易價格約7
    94萬3,691元（241,523元×32.89坪＝794萬3,691元，元以下
    均四捨五入），以系爭房屋價額占系爭房地總價額之比例0.
    87％計算，系爭房屋於起訴時之合理價額約69,110元（794萬
    3,691元×0.87％＝69,110元），核定本件訴訟標的價額為69,1
    10元。
(二)經查，系爭房地經另案高雄少年及家事法院109年度家繼訴
    字第106號事件囑託立昇不動產估價師事務所估價為1,292萬
    100元，此有該院檢送立昇不動產估價師事務所之估價報告
    書影本存卷可稽。上開估價報告書為專業不動產估價師實地
    勘查系爭房地實際狀況、分析各項影響因素及與鄰地成交價
    格比較後所為之價格評估，且其估定後之不動產交易市場價
    格亦未有何明顯波動，自較土地公告現值或僅參考鄰近不動
    產之實價登錄交易價額更合於交易實況，應可作為本件訴訟
    標的價額核定之依據。惟上開交易價格並未區分土地及房屋
    價額，而房屋為折舊性資產，房屋價額必因使用年數增加而
    減少，而土地並無折舊可言，故計算系爭房屋交易價額時，
    應先計算系爭房屋課稅現值占其坐落土地公告現值及房屋課
    稅現值總額之比例，此經原審計算為0.87％，並無不合，則
    依此計算系爭房屋起訴時之交易價額約為112,405元（1,292
    萬100元×0.87％＝112,405元），故本件訴訟標的價額應核定
    為112,405元。從而，原裁定核定本件訴訟標的價額為69,11
    0元，尚有未洽，抗告意旨指摘原裁定不當，聲明廢棄，為
    有理由。爰由本院將原裁定關於訴訟標的價額部分予以廢棄
    ，另行核定如主文第2 項所示。原裁定有關命補繳裁判費部
    分，依民事訴訟法第483 條規定，固屬不得抗告，然原裁定
    關於核定訴訟標的價額部分既經廢棄，則關於命補繳裁判費
    部分，即失所附麗，併此敘明。
四、據上論結，本件抗告為有理由，依民事訴訟法第436條之1第
    3項、第495條之1第1項、第492條、第95條、第78條，裁定
    如主文。
中　　華　　民　　國　 111　　年　　7　　月　　27　　日
                  民事第八庭    審判長法　官　洪培睿
                                      法　官  吳芝瑛 
                                      法　官　鍾淑慧
以上正本係照原本作成。
本裁定不得抗告。　　　　　　　　　　　　　　　　　　　
中　　華　　民　　國　　111 　年　　7 　　月　　27　　日
                                      書記官　蔡蓓雅